【裁判字號】    89,上訴,67
【裁判日期】    890322
【裁判案由】    殺人未遂
【裁判全文】
臺灣高等法院高雄分院刑事判決                      八十九年度上訴字第六七號
    上  訴  人  臺灣高雄地方法院檢察署檢察官
    被      告  乙○○
    指定辯護人  本院公設辯護人  李佩娟
右上訴人因被告殺人未遂案件，不服臺灣高雄地方法院八十八年度訴字第七三六號、
中華民國八十八年十二月一日第一審判決（起訴案號：臺灣高雄地方法院檢察署八十
七年度偵字第二八一五四號），提起上訴，本院判決如左：
    主  文
上訴駁回。
    理  由
一、公訴意旨係以：如附件起訴書所載。
二、按犯罪事實應依證據認定之，無證據不得推定其犯罪事實，刑事訴訟法第一百五
    十四條定有明文。又按告訴乃論之罪，告訴人於第一審辯論終結前，得撤回其告
    訴；又告訴經撤回者，法院應諭知不受理之判決，刑事訴訟法第二百三十八條第
    一項，及第三百零三條第三款定有明文。訊據被告乙○○固不諱言有於八十七年
    十月三十一日晚間八時許，曾與宋銘桔（未經告訴），在告訴人甲○○所開設之
    檳榔攤，與告訴人因細故互有爭執之事實，惟堅決否認有殺人未遂犯行，並辯稱
    ：伊當晚自甲○○檳榔攤回家後，均待在高雄縣湖內鄉○○路○段一六五巷四十
    四號住處，並未與宋銘桔及不知真實姓名、年籍之成年男子十餘人，共同至高雄
    縣湖內鄉○○路○段歡樂釣蝦場內砍殺甲○○等情。而本件公訴人認被告係涉犯
    刑法第二百七十一條第二項、第一項之殺人未遂罪嫌，係以告訴人甲○○之指訴
    、證人盧釧鉀、林榮男之證言及驗傷診斷證明書等為其論罪之主要依據。
三、惟查：
（一）被告乙○○與宋銘桔於八十七年十月三十一日晚間八時許，曾至告訴人甲○○
      所開設之檳榔攤，與告訴人互有爭執之事實，業據被告乙○○坦承在卷，及告
      訴人甲○○指訴甚詳，當晚九時許，被告與宋銘桔夥同不詳姓名、年籍之成年
      男子十餘人，共同持球棒、螺絲起子等兇器，至高雄縣湖內鄉○○路○段歡樂
      釣蝦場內毆打甲○○事實，業據告訴人甲○○迭於警訊、偵查及一審法院審理
      時指訴綦詳，被告於八十八年九月七日於高雄市警察局刑警大隊測謊時，書立
      自白書供承：「我確實有到歡樂釣蝦場打甲○○，因為害怕所以不敢承認，現
      在我願意承認，我會去跟甲○○和解，請他原諒‧‧」，有該自白書在卷可考
      （一審卷第四八頁），再經現場目擊證人盧釧鉀、林榮男於偵查及本院調查時
      結證稱：當晚曾見被告乙○○及十餘人衝入前開釣蝦場內毆打甲○○等語（詳
      見一審卷第十三頁背面），足證被告上開自白與告訴人甲○○指訴相符，又與
      證人盧釧鉀、林榮男證述情節相符，被告上開自白及告訴人之指訴應認為與事
      實相符，堪予採信。
（二）雖被告乙○○否認於當晚九時許一同前往歡樂釣蝦場內毆打甲○○云云，並舉
      證人劉福財、王銘俊於一審證明被告當晚係在家中云云，及證人宋銘桔則證稱
      ：被告是晚沒有去釣蝦場云云，然被告乙○○於一審法院調查時供陳：「在檳
      榔攤我與『宋仔』（指宋銘桔）經過檳榔攤，『宋仔』進入後有聲響傳出，我
      就進入勸架，回家沒多久，甲○○就夥同其他人到我住處打我，我就到二樓，
      後來我就都沒出門，女房東約四、五十歲左右，我太太及劉福財、王銘俊都在
      場，劉福財與我們同租屋，故也在場，他們幾個早在樓上，我們一起泡茶至晚
      上十二點多，中途我離開約十幾分買東西，買了一、二瓶啤酒，買回後我就一
      個人在樓下喝，後我就未曾再上樓」、「王銘俊於十二點多離開，劉福財則留
      在原地」云云；證人劉福財則陳稱：「當天我們在樓上看電視，之前宋仔常去
      找乙○○，『宋仔』與乙○○回來時，血流滿面，宋仔就打電話找朋友準備找
      甲○○報仇，宋仔下去後，乙○○跟下去，要阻止宋仔、宋仔離去，乙○○一
      個人在樓下，甲○○找了五、六人過來要拉乙○○出去，被告乙○○老婆攔住
      ，甲○○就離去，乙○○後來就上樓與我們一齊看電視，沒有做其他的事，也
      沒有泡茶，王銘俊十二點多離開，乙○○不敢出去，一直留在二樓與我們看電
      視，我們就聊『宋仔』之頭部為何會流血」云云；證人王銘俊陳以：「我大概
      晚上七、八點左右，在乙○○二樓，有我、乙○○夫婦、劉福財及女房東在，
      後被告與某人回來，該人滿頭是血，流血打電話找人要報仇，乙○○有下樓後
      再上來，中途乙○○一直在樓上，我們在二樓看電視，喝飲料，約十二點多離
      去」云云（詳見一審卷第二三、二四頁）；證人宋銘桔於原審訊問時則稱：「
      乙○○沒去，只有我去。那天是因甲○○打我，我的朋友聽說我被打，就都到
      我家去。被告那天本與朋友要去釣魚，聽我被打就沒有去」、「（問：你被打
      後，有無先回到被告住的地方？）我回家後就去菜寮找我朋友，我去菜寮時被
      告有去找我，告訴我甲○○找人要去押我，叫我不要回去，之後我就和朋友去
      釣蝦場，被告沒有去」云云（均詳見一審卷第五四頁），證人宋銘桔當晚與告
      訴人發生爭執後，究有無至被告住處及被告當晚留於家中生活經過部分，被告
      與證人三人陳述內容，互核不一，顯均有避重就輕，相互隱暪之情，所為證言
      非無可疑，況證人宋銘桔與被告均為本件犯罪事實之涉案當事人，並為本案主
      要起因，衡以被告於起訴、偵查及本院調查期間，證人宋銘桔並未被提起公訴
      ，直至本院八十八年十月一日開庭審理時，方由被告陪同到院受訊，是其證言
      圖免被告刑責，非無可能，均難採憑，從而，被告是晚確有夥同宋銘桔等人，
      至前開釣蝦場毆打告訴人之事實至明，被告就此所辯，無非事後卸責之詞，無
      可採信，證人宋銘桔及王銘俊、劉福財之證詞均不足採酌。
（三）再查告訴人甲○○之傷勢，依台南市立醫院八十七年十月三十一日驗傷診斷書
      所載，係頭部撕裂傷三公分、背部撕裂傷七公分等傷害，均屬臉、頭及頭皮之
      表淺損傷，軀幹挫傷，有該院八十八年十一月二十三日（八八）南市醫字第六
      八八號函附告訴人之病歷影本一份在卷可資（一審卷第七五至八三頁），以當
      晚被告乙○○及宋銘桔夥同不詳姓名者多人，在告訴人毫無防備情況下，衝入
      前開釣蝦場內，由被告等十餘人，手持棍棒等兇器圍住告訴人毆打等客觀情況
      觀之，設若被告等人確有殺人犯意，依當時周遭環境及被告等與告訴人間人數
      懸殊比例，告訴人甲○○自無可能僅受上開輕微傷害之理，況查無任何刀械等
      銳器扣案，以憑認定是否銳利，足見被告等人下手非重，其無致告訴人於死之
      事實堪予認定，此外，告訴人甲○○於八十八年十月十三日一審訊問時稱：「
      我看到的大部分人都有拿兇器，有十多人圍著打我，依照我的感覺可能沒有殺
      我之意」（一審卷第五八頁），是應認被告僅出於教訓及傷害之犯意甚明。
（四）從而，本件被告上開所為應係觸犯刑法第二百七十七條第一項之傷害罪。依同
      法第二百八十七條前段之規定，須告訴乃論。茲雙方業於八十八年十一月二日
      達成和解，有和解書在卷足憑（附於一審卷六八、六九頁），告訴人甲○○以
      書狀表明撤回傷害之告訴，揆諸前開說明，依刑事訴訟法第三百零三條第三款
      之規定，應為不受理之判決。
四、原審為不受理之判決，經核並無違誤，檢察官上訴意旨指被告乙○○夥同不詳姓
    名之人分持刀棍至甲○○之釣蝦場，欲殺甲○○並高喊砍死他，被告有殺人之故
    意至為明確，甲○○因送醫救治倖免於死，但被告仍有殺人未遂之犯行云云，並
    無理由，應予駁回。
據上論結，應依刑事訴訟法第三百六十八條，判決如主文。
本案經檢察官郭振昌到庭執行職務。
中    華    民    國        八十九      年      三      月    二十二    日
                              臺灣高等法院高雄分院刑事第二庭
                                  審判長法官  曾永宗
                                        法官  邱永貴
                                        法官  曾玉英
右正本證明與原本無異。
檢察官如不服本判決，應於判決送達後十日內向本院提出上訴狀，其未述理由者並
應於提出上訴狀後十日內向本院補提理由書（應附繕本)。
被告不得上訴。
                                      書記官  林靜霙
中    華    民    國        八十九      年      三      月    二十三    日
                                                                      Ｈ


司法院資訊處製作；財團法人民間司法改革基金會備份。
